【裁判字號】    98,簡上,122
【裁判日期】    980527
【裁判案由】    傷害
【裁判全文】
臺灣板橋地方法院刑事判決             98年度簡上字第122號
上  訴  人  乙○○
即  被  告
                    （現另案於臺灣台東監獄泰源分監執行）
上列上訴人因傷害案件，不服本院97年度簡字第9602號中華民國
97年11月26日所為第一審簡易判決（聲請簡易判決處刑案號：97
年度偵字第23234 號），提起上訴，本院管轄之第二審合議庭判
決如下：
    主      文
上訴駁回。
    事實及理由
一、按被告以外之人於審判外之陳述，雖不符前4 條之規定，而
    經當事人於審判程序同意作為證據，法院審酌該言詞陳述或
    書面陳述作成時之情況，認為適當者，亦得為證據，刑事訴
    訟法第159 條之5 定有明文；故當事人如放棄對原供述人之
    反對詰問權，於審判程序表示同意該等傳聞證據可作為證據
    ，除法院認該傳聞證據欠缺適當性外，自可承認其證據能力
    。經查，關於本案屬於審判外陳述之傳聞證據，公訴人、被
    告乙○○於審判程序均同意作為證據，且經本院審酌該證據
    作成情況均無不適當之情形，是依上開規定，認得作為本案
    證據。
二、本案經審理結果，認第一審簡易判決之事實認定及證據取捨
    均無不當，應予維持，茲引用附件第一審刑事簡易判決書（
    含聲請簡易判決處刑書）關於事實、證據及理由之記載。
三、被告以伊係遭告訴人甲○○強索監所房費、香菸，並出言辱
    罵，始動手毆打告訴人，又原本欲持保溫鋼瓶毆打告訴人前
    胸，因告訴人轉頭挺身，才撞擊到告訴人頭部右側，且總共
    只打到告訴人頭部1 下而已，故除了頭部外傷外，其餘傷害
    顯然均與伊本案所為無關，原審未詳查上情，逕判處有期徒
    刑4 月實屬過重，況告訴人在監所時曾有不提出告訴之表示
    等情為由，具狀提起上訴。
四、經查：
  (一)關於被告係因與告訴人甲○○之嫌隙，致為本案犯行，並非
    毫無原因即動手毆打等情，業經檢察官記載於聲請簡易判決
    處刑書，而經原審援引並詳加審酌；且本案發生原因係被告
    不滿告訴人於案發當日早上，要求其背同房室友擦拭電風扇
    所引發之口角，已經被告自白在卷，並有被告、告訴人、同
    監舍之鄭進發、陳尚意97年5 月4 日自白書各1 份可憑，顯
    然並非被告上訴所稱之情形；況且，若有被告上訴所稱之情
    形，被告亦僅能循合法管道申訴或提告，而不得自行動用私
    刑報復，亦非得據此合法或合理化其暴力犯罪之惡行。又不
    論被告原本所欲攻擊者，係告訴人身體之何處，只需被告知
    悉其所採取之行為，係攻擊他人身體，而足以造成他人身體
    、健康之損傷者，主觀上即具有傷害之故意；查被告自承案
    發當時係持保溫鋼瓶欲毆打告訴人，且事實上已造成告訴人
    身體受傷及健康之損害，則被告係有傷害之故意甚明。
  (二)告訴人甲○○於本案發生後，即多次主訴聽力發生問題，乃
    經安排後戒送台北縣立醫院耳鼻喉科診療，結果認有右側顳
    顎關節發炎、右側耳鳴等情，有台灣台北看守所97年6 月12
    日北所衛字第0970006661號函、台北縣立醫院第B973074 號
    診斷證明書在卷可憑，足見告訴人確實尚受有前述傷害無誤
    ，再由告訴人係於本案發生後，始反應有聽力問題，且關節
    發炎通常與外力強烈撞擊有關，又告訴人案發後至接受診斷
    期間均在監所內，人身自由受有拘束，舉動更受到監視，並
    無自殘作假之可能，而上開身體受損部位又與被告攻擊位置
    接近並相關，參以告訴人復指證歷歷，自堪認定上述傷害亦
    係被告所造成。至於被告當日係持保溫鋼瓶接續揮擊告訴人
    共4 下等情，已經本院及台灣板橋地方法院檢察署分別勘驗
    案發當時監視錄影光碟明確，有勘驗筆錄2 份在卷可憑，另
    由監視畫面所示該2 人之相對位置、舉動可知，告訴人遭被
    告毆打時，與被告距離非常接近，且係處於受被告壓迫而無
    法動彈之狀況下，加上被告揮擊動作十分迅速、密接等情綜
    合判斷，顯然被告接續揮擊4 下，均已擊中告訴人身體，此
    由告訴人除受有右側頭部外傷外，另受有右側顳顎關節發炎
    、右側耳鳴之傷害等情，更足資印證係遭被告持保溫鋼瓶擊
    中4 下之事實。
  (三)按告訴乃論之罪，其告訴應自得為告訴之人知悉犯人之時起
    ，於6 個月內為之，刑事訴訟法第237 條第1 項定有明文；
    又刑事訴訟上之告訴權，性質上屬於人民在公法上之權利，
    刑事訴訟法既未規定得予捨棄，告訴權人自不得予以捨棄，
    其縱有捨棄之意思表示，自屬無效。查告訴人甲○○雖於97
    年5 月4 日，在台灣台北看守所接受管理員調查時，針對「
    你是否要提出民刑事告訴？」之詢問時，回答稱「不要」，
    有該所談話筆錄1 份在卷可按，然此與捨棄刑事告訴權尚屬
    有間，況且依前開說明可知，告訴權之捨棄並不生不得再提
    出告訴之效力，故犯罪被害人只要在前述告訴期間內提出告
    訴，自屬合法而有效。查本案被害人即告訴人係於97年5 月
    20 日 具狀提出告訴，並經台灣板橋地方法院檢察署於同日
    收受，此有告訴人提出之刑事告訴狀1 紙，及其上該署收文
    戳章可按，足見本案業經依法有告訴權之人合法提出告訴，
    自屬無疑。
  (四)則原審審酌被告犯罪情事，並依被告犯罪動機、目的、手段
    、危害程度、告訴人所受傷勢不輕，及被告坦認犯行等情，
    量處被告有期徒刑4 月，如易科罰金，以新台幣（下同）1,
    000 元折算1 日，實已詳加審認上訴人本案犯罪情狀，及就
    刑法第57條揭示之各種量刑條件妥為斟酌，另被告持以犯本
    案之保溫鋼瓶，依卷證資料並無證據足認係被告所有，則原
    審未諭知沒收，亦無不當，是原判決均難謂有何違法失當之
    處；雖被告另受有訓誡、停止接見3 次、停止戶外活動7 日
    之懲罰，然此係因被告基於受刑人身份，違背紀律傷害同監
    舍室友，監所為維護紀律乃依監獄行刑法第76條施加之懲罰
    ，與施加刑罰權之目的不同，且相互間並無折抵之規定，是
    被告據此為由而謂原審量刑過重云云，亦屬無據。
  (五)綜上所述，被告對原審判決提起上訴請求量以較輕之刑，均
    無理由，應予駁回。
四、至於被告聲請傳喚證人陳尚意、蕭銘哲，欲證明告訴人甲○
    ○在台北監獄台北分監執行期間，有強索保護費、香菸，辱
    罵被告三字經之行為，另聲請傳喚證人林仕煌，欲證明甲○
    ○於本案發生後，右耳並無發生問題，及聲請傳喚案發當時
    監所教區科員，欲證明告訴人曾有不提出告訴之表示部分，
    查本案事證已臻明確，有如前述，且告訴人是否有被告所述
    之惡行，係告訴人是否另涉其他犯罪之問題；又告訴人傷勢
    已經有醫學專業之醫師診斷如前，自無再行傳訊無醫學背景
    之同監舍室友詢問之必要；而告訴人是否曾有不提出告訴之
    表示，則不影響本案業經合法告訴之事實，是堪認均無調查
    必要，附此敘明。
五、應依刑事訴訟法第455 條之1 第3 項、第368 條、第373 條
    ，判決如主文。
本案經檢察官彭聖斐到庭執行職務。
中    華    民    國    98    年    5     月    27    日
                  刑事第十庭  審判長法  官  彭全曄
                                    法  官  陳正昇
                                    法  官  洪珮婷
以上正本證明與原本無異。
不得上訴。
                                    書記官  陳永訓
中    華    民    國    98    年    5     月    27    日
附錄本判決論罪之法條：
中華民國刑法第277 條第1 項
傷害人之身體或健康者，處3 年以下有期徒刑、拘役或1,000 元
以下罰金。


司法院資訊處製作；財團法人民間司法改革基金會備份。
